【裁判字號】    97,上訴,3314
【裁判日期】    970807
【裁判案由】    毒品危害防制條例
【裁判全文】
臺灣高等法院刑事判決                97年度上訴字第3314號
上  訴  人  甲○○
即  被  告
上列上訴人因毒品危害防制條例案件，不服臺灣基隆地方法院97
年度訴字第559號，中華民國97年5月20日第一審判決（起訴案號
：臺灣基隆地方法院檢察署97年度毒偵字第674號），提起上訴
，本院判決如下：
    主  文
上訴駁回。
    事  實
一、甲○○前因施用毒品案件，經臺灣基隆地方法院裁定送觀察
    勒戒後，認無繼續施用毒品之傾向，由臺灣基隆地方法院檢
    察署檢察官於民國（下同）88年5月11日以88年度偵字第284
    2號為不起訴處分確定，並於同年月14日執行完畢釋放出所
    。再因施用毒品案件，經臺灣基隆地方法院裁定送觀察勒戒
    後，認有繼續施用毒品之傾向，臺灣基隆地方法院乃再裁定
    送強制戒治（90年11月26日執行期滿），並於90年3月3日以
    90年度基簡字第1號判決，判處有期徒刑六月確定。又因施
    用第一級毒品案件，經臺灣基隆地方法院於90年1月16日以
    89年度訴字第819號判決，判處有期徒刑七月確定。其因上
    開二案件所處之有期徒刑，嗣經臺灣基隆地方法院以91年2
    月5日以91年度聲字第59號裁定，合併應執行有期徒刑1年確
    定。復因施用第一級、第二級毒品案件，經臺灣基隆地方法
    院於91年5月21日以90年度訴字第738號判決，判處有期徒刑
    一年、十月，應執行有期徒刑一年八月確定。其入監接續執
    行上開有期徒刑一年、一年八月後，於93年3月2日假釋出監
    ，同年9月27日假釋期滿，其所受之假釋宣告未經撤銷，未
    執行之刑以已執行論，而視為執行完畢。再因施用第一級毒
    品案件，經本院於94年12月15日以94年度上訴字第2668號判
    決，判處有期徒刑一年二月確定。復因施用第一級毒品案件
    ，經臺灣基隆地方法院於95年7月28日以95年度訴字第493號
    判決，判處有期徒刑十月確定，嗣並經臺灣基隆地方法院於
    96年7月20日以96年度聲減字第470號裁定，減為有期徒刑五
    月確定。其入監接續執行上開有期徒刑一年二月、五月後，
    於96年9月3日易科罰金執行完畢出監。
二、甲○○猶未戒斷毒癮，復基於施用第一級毒品海洛因之犯意
    ，於97年1月31日中午12時許，在基隆市○○區○○路19巷
    24之3號住處頂樓，以將第一級毒品海洛因摻水注入注射針
    筒，再施打入身體之方式，施用第一級毒品海洛因一次。嗣
    其於97年2月1日下午4時40分許，為警在基隆市○○區○○
    路30號綠文旅社201室臨檢時查獲，經徵得其同意採集尿液
    送驗後，結果呈嗎啡及可待因之陽性反應，始查悉上情。
三、案經基隆市警察局移送臺灣基隆地方法院檢察署檢察官偵查
    後起訴。
    理  由
一、證據能力部分：按被告以外之人於審判外之言詞或書面陳述
    ，除法律有規定者外，不得作為證據；又被告以外之人於審
    判外之陳述，雖不符合同法第159條之1至第159條之4之規定
    ，但經當事人於審判程序同意作為證據，法院審酌該言詞陳
    述或書面陳述作成時之情況，認為適當者，亦得為證據。當
    事人、代理人或辯護人於法院調查證據時，知有第159條第1
    項不得為證據之情形，而未於言詞辯論終結前聲明異議者，
    視為有前項之同意，刑事訴訟法第159條第1項及第159條之5
    分別定有明文。查本判決下列所引用之各該被告以外之人於
    審判外之陳述（包含書面陳述濫用藥物檢驗報告），皆屬傳
    聞證據，惟被告雖知上開證據資料為傳聞證據，但於準備程
    序及審判期日中均表示無意見而不予爭執，且迄至言詞辯論
    終結前亦未再聲明異議，審酌上開證據資料製作時之情況，
    尚無違法不當及證明力明顯過低之瑕疵，亦認為以之作為證
    據應屬適當，故揆諸前開規定，爰逕依刑事訴訟法第159條
    之5規定，認前揭證據資料均例外有證據能力。
二、上訴人即被告甲○○於檢察官偵訊及原審、本院審理時坦承
    上揭事實不諱，且查：
(一)、而被告為警查獲後所採集之尿液檢體，經送請檢驗，結果呈
    嗎啡及可待因之陽性反應，有台灣尖端先進生技醫藥股份有
    限公司濫用藥物檢驗報告附卷可稽，被告之自白核與事實相
    符，應可採信。
(二)、按毒品危害防制條例於民國92年7月9日修正公布，自93年1
    月9日施行，其中第20條、第23條將施用毒品之刑事處遇程
    序，區分為「初犯」及「五年內再犯」、「五年後再犯」。
    依其立法理由之說明：「初犯」，經觀察、勒戒或強制戒治
    後，應為不起訴處分或不付審理之裁定；經觀察、勒戒或強
    制戒治執行完畢釋放後，「五年內再犯」者，因其再犯率甚
    高，原實施之觀察、勒戒及強制戒治既已無法收其實效，爰
    依法追訴或裁定交付審理。至於經觀察、勒戒或強制戒治執
    行完畢釋放後，「五年後再犯」者，前所實施之觀察、勒戒
    或強制戒治已足以遮斷其施用毒品之毒癮，為期自新及協助
    其斷除毒癮，仍適用「初犯」規定，先經觀察、勒戒或強制
    戒治之程序。從而依修正後之規定，僅限於「初犯」及「五
    年後再犯」二種情形，始應先經觀察、勒戒或強制戒治程序
    。倘被告於五年內已再犯，經依法追訴處罰，縱其第三次（
    或第三次以上）再度施用毒品之時間，在初犯經觀察、勒戒
    或強制戒治執行完畢釋放五年以後，已不合於「五年後再犯
    」之規定，且因已於「五年內再犯」，顯見其再犯率甚高，
    原實施觀察、勒戒或強制戒治，已無法收其實效，即應依該
    條例第10條處罰（最高法院95年度第7次刑事庭會議參照）
    。從而，毒品危害防制條例第20條第3項規定所稱「五年後
    再犯第十條之罪」，乃延續前二項而來，故所稱「再犯」，
    應指「初犯」第10條之罪，經觀察、勒戒或強制戒治執行完
    畢釋放後，五年後始再犯第10條之罪者，如於五年內已再犯
    第10條之罪，無論係再經觀察、勒戒或戒治，或經起訴、判
    刑，均已五年後始再犯之情形不符。亦即，須於五年內均無
    施用毒品之行為，始能認其前所實施之觀察勒戒或強制戒治
    已足遮斷被告施用毒品之癮，而得於五年內再犯時，依初犯
    之規定重行觀察勒戒、強制戒治之程序。被告甲○○前因施
    用毒品案件，經臺灣基隆地方法院裁定送觀察勒戒後，認無
    繼續施用毒品之傾向，由臺灣基隆地方法院檢察署檢察官於
    88年5月11日以88年度偵字第2842號為不起訴處分確定，並
    於同年月14日執行完畢釋放出所。再因施用毒品案件，經臺
    灣基隆地方法院裁定送觀察勒戒後，認有繼續施用毒品之傾
    向，臺灣基隆地方法院乃再裁定送強制戒治（90年11月26日
    執行期滿），並於90年3月3日以90年度基簡字第1號判決，
    判處有期徒刑六月確定。又因施用第一級毒品案件，經臺灣
    基隆地方法院於90年1月16日以89年度訴字第819號判決，判
    處有期徒刑七月確定。其因上開二案件所處之有期徒刑，嗣
    經臺灣基隆地方法院以91年2月5日以91年度聲字第59號裁定
    ，合併應執行有期徒刑一年確定。復因施用第一級、第二級
    毒品案件，經臺灣基隆地方法院於91年5月21日以90年度訴
    字第738號判決，判處有期徒刑一年、十月，應執行有期徒
    刑一年八月確定。其入監接續執行上開有期徒刑一年、一年
    八月後，於93年3月2日假釋出監，同年9月27日假釋期滿，
    其所受之假釋宣告未經撤銷，未執行之刑以已執行論，而視
    為執行完畢。再因施用第一級毒品案件，經本院於94年12月
    15日以94年度上訴字第2668號判決，判處有期徒刑一年二月
    確定。復因施用第一級毒品案件，經臺灣基隆地方法院於95
    年7月28日以95年度訴字第493號判決，判處有期徒刑十月確
    定，嗣並經臺灣基隆地方法院於96年7月20日以96年度聲減
    字第470號裁定，減為有期徒刑五月確定。其入監接續執行
    上開有期徒刑一年二月、五月後，於96年9月3日易科罰金執
    行完畢出監，有被告前案紀錄表在卷可查，可知被告初犯施
    用毒品案件，經觀察、勒戒，於88年5月14日釋放後，五年
    內已先後多次再犯施用毒品犯行，分別經觀察勒戒、強制戒
    治及起訴判刑，顯見其「初犯」之觀察、勒戒，並未發生遮
    斷毒癮之效果，而一犯再犯。本件係被告於97年1月31日再
    犯，雖距「初犯」觀察、勒戒完畢釋放後，已逾五年，距三
    犯強治戒治期滿釋放後，亦已逾五年，惟期間既有再犯第10
    條之罪經判刑，依上開決議要旨，仍應依該條例第10條規定
    處罰。
(三)、綜上，本案事證明確，被告之犯行洵堪認定，應依法論科。
二、論罪科刑部分：
(一)、查海洛因係毒品危害防制條例第2條第2項第1款所定之第一
    級毒品，被告甲○○非法施用第一級毒品海洛因之行為，核
    係犯毒品危害防制條例第10條第1項之施用第一級毒品罪。
    被告因施用而持有第一級毒品海洛因之低度行為，應為施用
    第一級毒品之高度行為所吸收，不另論罪。又其前曾受如事
    實欄所示之有期徒刑執行完畢，有被告前案紀錄表在卷可按
    ，其於有期徒刑執行完畢後，五年以內故意再犯本件有期徒
    刑以上之罪，為累犯，應依法加重其刑。
(二)、原審認被告罪證明確，並適用刑事訴訟法第273條之1第1項
    、第299條第1項前段，毒品危害防制條例第10條第1項、第
    23條第2項，刑法第11條前段、第47條第1項之規定，審酌被
    告犯罪之動機、曾有施用毒品之前科仍不知戒除，惟犯罪後
    坦承犯行，且所犯施用毒品犯行乃戕害自己身心健康，並未
    危及他人等一切情狀，量處有期徒刑柒月。
(三)、經核原判決認事用法並無不合，量刑之諭知亦屬妥適，上訴
    人即被告上訴意旨略稱要求從輕量刑以取代監禁方式等詞，
    然按「量刑輕重係屬事實審法院得依職權自由裁量之事項，
    苟已斟酌刑法第57條各款所列情狀而未逾越法定刑度，不得
    遽指為違法（72年台上字第6696號判例）」，本件原審判決
    已經詳細記載量刑審酌各項被告犯罪情節及犯罪後之態度等
    一切情狀，並予以綜合考量，依累犯之規定加重其刑後，且
    斟酌被告在此之前之前案件紀錄，在法定刑內科處其刑，經
    核於法並無不合，上訴意旨既未指摘原判決科刑有何違背法
    令，單純就科刑輕重為爭執，自非適法之上訴理由，是其指
    摘原判決不當，為無理由，應予駁回。
據上論斷，應依刑事訴訟法第368條，判決如主文。
本案經檢察官鄭富銘到庭執行職務。
中    華    民    國    97    年    8     月    7     日
                  刑事第十二庭  審判長法  官   蔡永昌
                                      法  官   蘇素娥
                                      法  官   施俊堯
以上正本證明與原本無異。
如不服本判決，應於收受送達後十日內向本院提出上訴書狀，其
未敘述上訴之理由者並得於提起上訴後十日內向本院補提理由書
（均須按他造當事人之人數附繕本）。
                                      書記官   顧哲瑜
中    華    民    國    97    年    8     月    7     日
附錄：本案論罪科刑法條全文
毒品危害防制條例第10條第1項
施用第一級毒品者，處6 月以上 5 年以下有期徒刑。


司法院資訊處製作；財團法人民間司法改革基金會備份。
